【裁判字號】    92,訴,3689
【裁判日期】    920930
【裁判案由】    返還不當得利
【裁判全文】
臺灣臺北地方法院民事判決                        九十二年度訴字第三六八九號
    原      告  台新國際商業銀行股份有限公司
    法定代理人  乙○○
    訴訟代理人  丙○○
    被      告  甲○○
右當事人間請求返還不當得利事件，本院於中華民國九十二年九月十六日辯論終結，
判決如左：
    主  文
被告應給付原告新台幣貳佰貳拾肆萬伍仟肆佰柒拾壹元及自民國九十二年八月二十二
日起至清償日止，按年息百分之五計算之利息，並應給付原告新台幣壹佰肆拾貳萬肆
仟肆佰玖拾捌元。
訴訟費用由被告負擔。
本判決於原告以新台幣壹佰貳拾貳萬元為被告供擔保後，得假執行。
    事實及理由
一原告起訴主張：被告以訴外人李國銓為連帶保證人，於民國八十四年十月十七日向
  原告借款二筆，第一筆借款為新台幣（下同）一百萬元，約定借款期間為七年，利
  息按原告基本放款利率加碼年息百分之一點三二合計年息百分之九點五計算，嗣隨
  原告基本放款利率變動調整，嗣每一個月繳納一次，按年金法平均攤還本息﹔第二
  筆借款為三百五十萬元，約定借款期間為一年，期滿時如被告不為反對續約之意思
  表示並經原告審核同意者，得以同一內容繼續延長一年，不另換約，其後每年屆期
  時亦同，利息按原告基本放款利率加碼年息百分之二點八二合計年息百分之十一計
  算，嗣隨原告基本放款利率變動調整（目前為年息百分之十點七四），利息每一個
  月結算一次滾入本金，如本息合計超過限額時，被告應立即將超過之數額償還，期
  限屆至未延長時，應立即償還歸墊。又上開二筆借款均約定逾期清償在六個月以內
  者，按上開利率百分之十，超過六個月者，按上開利率百分之二十計付違約金，如
  逾期不履行，視為全部到期。被告於八十八年二月三日由新光人壽代償前揭欠款，
  原告並發給被告結清之清償證明及發還抵押權設定書、他項權利證明書等文件，被
  告並據以塗銷抵押權，兩造事實上已無契約關係。詎被告仍繼續循環動用，截至九
  十一年二月十二日止，前後提款加計透支息共計三百六十六萬九千九百六十九元，
  扣除被告部分還款及透支息，共動用二百二十四萬五千四百七十一元。被告係無法
  律上原因而受有利益，致原告受有金錢上之損害，利益與損害間有因果關係，依民
  法第一百七十九條及第一百八十二條第二項規定，被告應返還其所受利益。為此為
  先位聲明：(一)被告應給付原告二百二十四萬五千四百七十一元及自起訴狀繕本送達
  翌日起算之法定遲延利息，並應加計透支息一百四十二萬四千四百九十八元之損害
  賠償；(二)願供擔保請准宣告假執行。又如認兩造間之契約關係仍然存在，則被告依
  雙方所簽定擔保透支約定書負有繳納利息之義務，惟被告自九十一年八月三十一日
  起即未繳納本息，尚餘本金三百五十萬元未償還，依約被告即喪失期限利益，被告
  亦應清償全部債務。為此為備位聲明：(一)被告應給付原告三百五十萬元及自九十一
  年八月三十一日起至清償日止，按年息百分之十點七四計算之利息，並自九十一年
  九月二十二日起，其逾期清償在六個月以內者，按上開利率一成，逾期超過六個月
  者，按上利息二成計算之違約金。(二)願供擔保請准宣告假執行。
  被告則自認在領回結清證明文件後仍然動支系爭金額，當初亦有約定要給付透支利息
  ，惟辯稱不知不可繼續動用，且目前清償有困難，希望原告可以降低透支利息。
二本件原告主張之事實，已據其提出被告所不爭執之借據、約定書、擔保透支約定書、
  領回憑條、交易明細、利率表、透支息表為證，被告既自承確實於八十八年二月四日
  領回結清證明等文件（見本院卷第六三頁），足認其已知兩造間之契約關係已不存在
  ，其辯稱不知不可以繼續動用云云，顯非可採。此外，被告亦不否認有動用本金尚餘
  二百二十四萬五千四百七十一元，當初也有約定要給付透支息，則原告請求被告返還
  不當得利，應屬有據。
三從而，原告依不當得利之法律關係請求被告給付二百二十四萬五千四百七十一元及
  自起訴狀繕本送達翌日即九十二年八月二十二日起算之法定遲延利息並加計透支息
  一百四十二萬四千四百九十八元之損害賠償，為有理由，應予准許。
四又本件事證已臻明確，兩造其餘攻擊防禦方法，於本判決結果不生影響，爰不一一
  論述，併此敘明。
五假執行之宣告：原告陳明願供擔保以代釋明聲請宣告假執行，核無不合，爰酌定相
  當擔保金額，准予宣告假執行。
據上論結，本件原告之訴為有理由，依民事訴訟法第七十八條、第三百九十條第二項
，判決如主文。
中      華      民      國    九十二    年      九      月    三十      日
                                        民事第四庭法      官  劉又菁
右為正本係照原本作成
如對本判決上訴須於判決送達後二十日內向本院提出上訴狀
中      華      民      國    九十二    年      九      月    三十      日
                                                  法院書記官  楊勝欽


司法院資訊處製作；財團法人民間司法改革基金會備份。
